臺灣高雄地方法院民事判決　　　　　　　 96年度訴字第547號
原　　　告　丙○○
訴訟代理人　甲○○律師
被　　　告　丁○○
　　　　　　　　　　　　之3
　　　　　　中聯金屬股份有限公司
兼法定代理　乙○○
人
上三人共同　林樹根律師
訴訟代理人　邱麗妃律師
　　　　　　洪茂松律師
上列當事人間請求清償借款事件，經本院於民國96年11月29日言
詞辯論終結，判決如下：
    主      文
被告中聯金屬股份有限公司應給付原告新臺幣伍佰貳拾捌萬元，
及自民國九十一年四月二十七日起至清償日止，按年息百分之五
計算之利息。
原告其餘之訴駁回。
訴訟費用由被告中聯金屬股份有限公司負擔百分之九十二，餘由
原告負擔。
    事實及理由
一、按訴狀送達後，原告不得將原訴變更或追加他訴，但擴張或
    減縮應受判決事項之聲明、不甚礙被告之防禦及訴訟之終結
    者，不在此限，民事訴訟法第255 條第1 項第3 、7 款定有
    明文。本件原告起訴主張被告乙○○、丁○○為出賣人及借
    款人時，被告乙○○、丁○○辯稱出賣人及借款人應為以被
    告乙○○為負責人之被告中聯金屬股份有限公司（下稱中聯
    公司），是原告於民國96年4 月26日追加被告中聯公司為當
    事人自不甚礙於被告之防禦及訴訟之終結。又原告起訴請求
    自87年4 月16日起至清償日止之利息，嗣於言詞辯論時減縮
    為自起訴日回溯5 年起算至清償日止之利息，依上說明，原
    告之追加起訴及減縮聲明，於法並無不合，自應准許。
二、原告起訴主張：其於87年3 月6 日向被告乙○○、丁○○購
    買A 級木芯板10台，每台新臺幣（下同）456,000 元，並由
    原告簽發面額均912,000 元之支票5 張（下稱貨款支票）作
    為價金之支付，並約定以其中發票日最晚之87年4 月15日為
    交貨期限。嗣原告所開立票號AS 0000000、AS0000000 、AS
    0000000 0 張支票，發票日均為87年4 月8 日，合計2,736,
    000 元業經兌現，惟被告乙○○、丁○○自始即未交付A 級
    木芯板，為此就被告乙○○、丁○○受領貨款部分解除買賣
    契約，其等自應返還該貨款。又被告乙○○、丁○○於87年
    3 月13日向原告借款3,000,000 元，並交付支票號碼AR0000
    000 、發票日為87年4 月13日，面額3,000,000 元之支票1
    紙（下稱借款支票）以為還款，惟借款支票經提示遭退票，
    借款迄今未還，原告自得依借貸關係，請求返還借款。再者
    ，縱認被告乙○○、丁○○抗辯出賣人及借款人均為被告中
    聯公司，則原告亦得依上開法律關係對被告中聯公司請求返
    還等語。為此，爰依民法第259 條第2 款及借貸之法律關係
    ，先位聲明求為：被告乙○○、丁○○應給付原告5,736,00
    0 元及自起訴日（即支付命令聲請日）回溯5 年之90年9 月
    27日起至清償日止按年息5 ％計算之利息；備位聲明求為：
    被告中聯公司應給付原告5,736,000 元及自起訴日回溯5 年
    之91年4 月27日起至清償日止按年息5 ％計算之利息等語。
三、被告則以：借款及買賣之當事人均為被告中聯公司，與被告
    乙○○、丁○○無關，且被告中聯公司已交付原告2 台A 級
    木芯板，故原告得請求之貨款為1,824,000 元。原告所請求
    之利息若已逾5 年短期時效部分，請求亦無理由等語為辯，
    並聲明駁回原告之訴。
四、兩造不爭執事項：
  (一)原告於87年3 月間向被告訂購10台Ａ級木芯板，每台木芯板
    之價格為456,000 元。
  (二)原告於87年3 月6 日簽發交付5 張支票，面額各為912,000
    元，以作為支付貨款之用，其中已兌現支票3 張票載發票日
    均為87年4 月8 日，合計所給付之貨款為2,736,000 元。
  (三)原告有交付3,000,000 元予被告乙○○，被告乙○○則簽發
    面額3,000,000 元之支票1 紙予原告為擔保，但被告乙○○
    、丁○○均未於借款支票背書。
  (四)如認原告得請求，利息合意自起訴日回溯5年起算。
五、本件經整理並協議簡化爭點後，兩造均同意本件之爭點為：
    (一)本件出賣人及借款人究為被告丁○○、被告乙○○二人，
    抑或被告中聯公司？(二)原告所得請求返還之貨款及借款為何
    ？茲就各項爭點審究如次：
  (一)本件出賣人及借款人究為被告丁○○、被告乙○○二人，抑
    或被告中聯公司？
    1.本件出賣人為何人？
      原告雖主張出賣人為被告乙○○、丁○○，然為被告所否
      認，被告並辯稱出賣人為被告中聯公司。經查，被告乙○
      ○為被告中聯公司之董事長，被告中聯公司之事業包括合
      板之加工、內外銷及買賣，貨款支票之受款人亦係記載「
      中聯」字樣等情，有公司變更登記事項卡（本院卷第100
      頁）、台灣中小企業銀行支票簿等件在卷可稽。是原告所
      簽發用以支付貨款之貨款支票，其受款人既係記載「中聯
      」，而被告中聯公司經營事業確實包括A 級木芯板之內外
      銷及買賣，原告對於被告乙○○、丁○○為出賣人之事實
      既無法舉證證明，則被告乙○○、丁○○二人為出賣人等
      語即非可信，至其主張被告中聯公司為出賣人既為被告中
      聯公司所自認，主張堪信為真。
    2.本件借款人為何人？
      按票據為文義證券，票據上之權利義務，悉應依票據記載
      之文字以為決定。股份有限公司之董事長，本有代表公司
      之權限，其於背書系爭支票時，除加蓋其個人私章外，既
      尚蓋有公司及董事長印章，即難謂非以公司名義為背書，
      最高法院55年台上字第1873號著有判例意旨可資參照。原
      告雖主張借款人為被告乙○○、丁○○，然為被告所否認
      ，並辯稱借款人為被告中聯公司。經查，被告乙○○為被
      告中聯公司之董事長，被告乙○○、丁○○並未於借款支
      票上背書已如前述，且系爭借款支票上之發票人處蓋有被
      告中聯公司公司章及被告乙○○之私章，系爭借款支票提
      示後遭退票乙節，有借款支票影本、存款不足退票單（本
      院卷第62頁）在卷可稽。查系爭借款支票既僅蓋用被告中
      聯公司之公司章及負責人被告乙○○之私章，且被告乙○
      ○蓋用印章僅係表彰其係有權代表被告中聯公司簽發系爭
      支票，則參諸前揭判例意旨，自形式上觀察即應認為係以
      被告中聯公司名義所為之發票行為，況被告乙○○交付之
      借款支票既無被告乙○○、丁○○背書或其他表示負擔文
      義證券責任之意思表示，渠等辯稱非借款人即非無據。原
      告主張被告乙○○、丁○○為借款人，然對此有利事實卻
      無舉證，尚難認原告此部分主張為有理由，應以被告中聯
      公司為借款人較為可採。
    3.小結：本件出賣人及借款人為被告中聯公司既已如前述，
      故原告先位主張請求被告乙○○、丁○○負返還貨款及清
      償借款之責自無可採，備位主張請求被告中聯公司應負返
      還借款即屬有據。
  (二)原告所得請求返還之貨款及借款為何？
    被告中聯公司雖自認曾受領原告交付之買賣價金2,736,000
    元，然前已交付2 台A 級木芯板值912,000 元，原告請求返
    還價金2,736,000 元為無理由等語抗辯。經查，被告中聯公
    司曾於87年3 月9 日交付原告1 車木芯板值456,000 元之事
    實，已據證人即被告中聯公司會計林淑梅於台灣屏東地方法
    院89年度易緝字第81號中證述該公司倒閉前有出1 車貨與原
    告甚明，參以原告於台灣高等法院高雄分院90年度上易字第
    1146號案件中，亦自承被告中聯公司有如內銷品記錄上所載
    出貨情形，有該內銷品記錄及筆錄可憑（本院卷第68、73頁
    ），並經本院調閱上開90年度上易字第1146號卷核閱無誤，
    而依內銷品記錄確有於87年3 月9 日出貨1 台與原告之記載
    ，是原告抗辯被告中聯公司未曾出貨即無足信。至於被告公
    司雖抗辯其倒閉後仍有出一車貨與原告，然為原告所否認，
    本院以原告既未能就此有利事實舉證，參以被告中聯公司因
    欠稅，海關於87年4 月23日知悉被告中聯公司倒閉後旋即前
    往被告中聯公司將保稅成品及原料押回海關私貨倉庫存放處
    理，此亦有財政部高雄關稅局91年6 月14日函文在卷可稽（
    台灣高等法院高雄分院90年度上易字第1146號卷第260 頁）
    ，核與證人林淑梅證稱：倒閉前有出貨予原告，最後交給原
    告之貨並非遭海關貼封條之貨物等語相符，衡之經驗法則，
    海關要無特別允許原告取貨之理。綜上應認被告中聯公司已
    交付值456, 000元之A 級木芯板與原告，此部分原告解約即
    非有據；其餘2,280,000 元價金既經依法解約，原告請求返
    還核屬正當。又原告主張被告中聯公司向其借款3,000,00 0
    元未還一節，既為被告中聯公司自認如上，則其依借貸契約
    請求被告中聯公司返還亦屬正當。總計原告請求被告中聯公
    司返還5,280,000 元本息即無不合，應予准許；逾此部分之
    請求，不應准許。
六、綜上所述，本件出賣人及借款人均為被告中聯公司，原告先
    位聲明請求被告乙○○、丁○○負出賣人及借款人之責為無
    理由。至被告中聯公司確實收受貨款2,736,000 元及借款3,
    000,000 元，但僅給付456,000 元之標的物，借款則從未清
    償，原告本於解除契約回復原狀請求權及借貸法律關係，備
    位聲明請求被告中聯公司給付5,280,000 元及自原告追加起
    訴被告中聯公司之日回溯5 年（即91年4 月27日）起至清償
    日止，按週年利率5 ％計算之利息為有理由，應予准許，逾
    此部分之請求為無理由，應予駁回。
七、本件事證已臻明確，兩造其餘主張、陳述及所提之證據，經
    審酌後，認與本件判決結果並無影響，爰不一一論列，附此
    敘明。
八、據上論結，本件原告之訴為一部有理由、一部無理由，依民
    事訴訟法第79條、第85條第1 項，判決如主文。
中　　華　　民　　國　　96　　年　　12　　月　　20　　日
            民事第四庭    審判長法　官  黃國川
                                法  官  郭瓊徽
                                法  官  黃宣撫
以上證明與原本無異。
如不服本判決，應於判決送達後20日內向本院提出上訴狀並表明
上訴理由，如於本判決宣示後送達前提起上訴者，應判決送達後
10日內補提上訴理由書（須附繕本）。
中　　華　　民　　國　　96　　年　　12　　月　　20　　日
                                書記官  王美玲
